【裁判字號】    98,訴,3383
【裁判日期】    981210
【裁判案由】    毒品危害防制條例
【裁判全文】
臺灣臺中地方法院刑事判決              98年度訴字第3383號
公  訴  人  臺灣臺中地方法院檢察署檢察官
被      告  甲○○
                    號
上列被告因違反毒品危害防制條例案件，經檢察官提起公訴（98
年度毒偵字第3075號），本院判決如下：
    主    文
本件公訴不受理。
    理    由
一、公訴意旨略以：被告甲○○前因施用毒品案件，經臺灣臺中
    地方法院裁定送觀察、勒戒後，認無繼續施用毒品傾向，於
    民國87年7月14日執行完畢釋放。又因施用毒品案件，經臺
    灣臺中地方法院裁定送觀察、勒戒後，認無繼續施用毒品傾
    向，於87年8月1日執行完畢釋放。被告仍不知悔改，復基於
    施用第一級毒品之犯意，於98年7月31日採尿日回溯4、5 日
    內之某時，在不詳處所，以不詳方式，施用第一級毒品海洛
    因多次。嗣為警於98年7月31日上午8時50許，在臺中縣豐原
    市○○路與瑞興路口之公園公廁（臺中縣議會後門公廁）內
    查獲，並扣得第一級毒品海洛因殘渣袋1小包及已使用過之
    注射針筒1支。因認被告涉有毒品危害防制條例第10條第1項
    之施用第一級毒品罪嫌。
二、按起訴之程序違背規定，應諭知不受理之判決，並得不經言
    詞辯論為之，刑事訴訟法第303條第1款及第307條分別定有
    明文。次按犯毒品危害防制條例第10條之罪者，檢察官應聲
    請法院裁定，令被告入勒戒處所觀察、勒戒，其期間不得逾
    2月，而觀察、勒戒後，檢察官依據勒戒處所之陳報，認受
    觀察、勒戒人無繼續施用毒品傾向者，應即釋放，並為不起
    訴之處分；認受觀察、勒戒人有繼續施用毒品傾向者，檢察
    官應聲請法院裁定令入戒治處所強制戒治，其期間為6個月
    以上，至無繼續強制戒治之必要為止，但最長不得逾1年。
    而經觀察、勒戒或強制戒治執行完畢釋放後，5年後再犯第
    10條之罪者，應由檢察官聲請法院裁定，令被告入勒戒處所
    觀察、勒戒。至於觀察、勒戒或強制戒治執行完畢釋放後，
    5年內再犯施用毒品之罪者，檢察官應依法追訴，毒品危害
    防制條例第20條、第23條第2項分別定有明文。又按92年7月
    9日修正公布，93年1月9日起施行之毒品危害防制條例第20
    條、第23條規定，係就施用第一、二級毒品者，所為係「初
    犯」、「5年內再犯」或「5年後再犯」，而異其刑事處遇程
    序，其規定「初犯」施用第一、二級毒品之被告或少年，經
    觀察、勒戒或強制戒治後，應為不起訴處分或不付審理之裁
    定，亦即以觀察、勒戒或強制戒治之保安處分代替刑事訴追
    ；經觀察、勒戒或強制戒治執行完畢釋放後5年內再犯者，
    則依法追訴或裁定交付審理；至於觀察、勒戒或強制戒治執
    行完畢釋放後「5年後再犯」者，亦適用「初犯」以保安處
    分代替刑事訴追之程序。其立法理由係以施用第一級或第二
    級毒品者，具「病患性犯人」之特質，故對「初犯」者，送
    觀察勒戒，以戒除其身癮，或進一步施以強制戒治，戒除其
    心癮；經觀察、勒戒或強制戒治執行完畢釋放後「5年後再
    犯」者，因前所實施之觀察、勒戒或強制戒治已收5年之遮
    斷效果，足以戒除其毒癮，故仍適用「初犯」以保安處分代
    替刑事訴追程序。至經觀察、勒戒或強制戒治執行完畢釋放
    後「5年內再犯」者，因其再犯率甚高，原實施之觀察、勒
    戒及強制戒治既已無法收其實效，爰依法追訴或裁定交付審
    理。故施用第一、二級毒品者，除曾經觀察、勒戒或強制戒
    治執行完畢後5年內再犯之情形外，均仍得適用以保安處分
    代替刑事訴追程序之規定，並不限於初犯施用毒品者。是經
    觀察、勒戒或強制戒治5年後再犯者，顯見前所實施之觀察
    、勒戒或強制戒治，已足以遮斷其施用毒品之癮，為期自新
    及協助其斷除毒癮，對此5年後再犯者，仍適用初犯之規定
    （毒品危害防制條例案件第20條1、2項），即以觀察、勒戒
    或強制戒治之保安處分代替刑事訴追。
三、經查：
  (一)被告前於85年12月初某日起至85年8月1日止，連續施用第二
    級毒品安非他命，經臺灣高等法院臺中分院於87年6月18日
    以87年度上易字第1517號裁定送觀察、勒戒，並自87年7月1
    日起執行觀察、勒戒，嗣依據勒戒處所之陳報，認被告無繼
    續施用毒品傾向，乃於87年7月14日釋放（因被告原為懲治
    盜匪條例等案件在押被告，故釋放後係接押於臺灣臺中看守
    所），並於87年10月22日判決免刑確定。被告另因自87年1
    月22日前數日起，至87年2月16日止，連續施用第一級毒品
    海洛因多次及施用第二級毒品安非他命多次，經本院於87年
    6月24日以87年度毒聲字第376號裁定送觀察、勒戒，在押臺
    灣臺中看守所之被告自87年7月18日起被借提執行觀察、勒
    戒，嗣臺灣臺中地方法院檢察署檢察官依據勒戒處所之陳報
    ，認被告無繼續施用毒品傾向，乃於87年7月31日以87年度
    偵字第8361號、第8901號、第9511號為不起訴處分，被告並
    於87年8月1日還押臺灣臺中看守所。被告嗣因懲治盜匪條例
    等案件，經法院判處應執行有期徒刑9年2月確定，而於87年
    8月4日自羈押所在之臺灣臺中看守所被送至臺灣臺中監獄執
    行，於96年11月4日縮短刑期執畢出監等情，有本院87年度
    毒聲字第376號裁定、臺灣臺中地方法院檢察署87年度偵字
    第8361號、第8901號、第9511號不起訴處分書、臺灣高等法
    院被告前案紀錄表、臺灣臺中地方法院檢察署刑案資料查註
    紀錄表在卷可憑，並經調閱臺灣高等法院臺中分院87年度上
    易字第1517號全卷核實。
  (二)被告前雖經二次觀察、勒戒，然第二次觀察、勒戒所依據之
    原因事實，係發生於第一次觀察、勒戒執行前之施用毒品事
    實，被告於87年7月14日第一次觀察、勒戒或87年8月1日第
    二次觀察、勒戒執行完畢後，迄96年11月4日縮短刑期執畢
    出監止，期間均在監所，並無再有施用毒品之行為，是無論
    以第一次或第二次觀察、勒戒為判斷基準，被告均無「曾經
    觀察、勒戒或強制戒治執行完畢後5年內再犯」之情形，故
    本件檢察官起訴被告於98年7月31日採尿日回溯4、5日內施
    用第一級毒品海洛因多次之犯行事實，應以保安處分代替刑
    事訴追程序，即本件屬毒品危害防制條例第20條第3項所規
    定觀察、勒戒執行完畢釋放後「5年後再犯」之情形，自應
    依同條例第20條第3項、第1項之規定，重新向法院聲請裁定
    觀察、勒戒等程序，始為適法。本件公訴人既未依前開規定
    先行聲請觀察、勒戒等程序，遽將被告提起公訴，其起訴程
    序顯屬違背規定，爰不經言詞辯論，逕為不受理之判決。
據上論斷，應依刑事訴訟法第303條第1款、第307條，判決如主
文。
中    華    民    國    98    年    12   月     10    日
                刑事第十三庭  審判長法  官  楊萬益
                                    法  官  廖慧如
                                    法  官  蔡建興
上正本證明與原本無異。
如不服本判決，應於判決送達後10日內向本院提出上訴狀，上訴
於臺灣高等法院臺中分院（須附繕本）。
上訴書狀如未敘述理由，應於上訴期間屆滿後20日內補提理由書
於本院。
                                    書記官  黃英寬
中    華    民    國    98    年    12   月     10    日


司法院資訊處製作；財團法人民間司法改革基金會備份。
